臺灣桃園地方法院刑事判決
110年度訴字第1117號
公  訴  人  臺灣桃園地方檢察署檢察官
被      告  周建文


選任辯護人  呂明修律師(法律扶助)
上列被告因毒品危害防制條例案件，經檢察官提起公訴（110年
度軍偵緝字第2號），本院判決如下：
    主  文
乙○○販賣第三級毒品，處有期徒刑壹年拾月。
未扣案之犯罪所得新臺幣伍佰元沒收，於全部或一部不能沒收或
不宜執行沒收時，追徵其價額。
    事  實
一、乙○○明知4-甲基甲基卡西酮、甲基-N,N-二甲基卡西酮屬毒
    品危害防制條例列管之第三級毒品，非經許可，不得販賣，
    竟基於販賣第三級毒品4-甲基甲基卡西酮、甲基-N,N-二甲
    基卡西酮以營利之犯意，利用通訊軟體Messenger於民國109
    年7月11日18時13分許，傳送「拿5我給你便宜點」等暗示販
    賣含有第三級毒品4-甲基甲基卡西酮、甲基-N,N-二甲基卡
    西酮成分之咖啡包文字訊息予林明熠。經林明熠與乙○○聯繫
    而約定交易上開毒品咖啡包之價錢、數量後，乙○○嗣於109
    年7月12日凌晨4時許，前往桃園市○○區○○路0段000巷0號林
    明熠住處社區地下室，以新臺幣(下同)500元之價格，販賣
    數量不詳之含有第三級毒品4-甲基甲基卡西酮、甲基-N,N-
    二甲基卡西酮成分之毒品咖啡包1包（下稱本案毒品咖啡包
    ）予林明熠。後經桃園市政府警察局少年警察隊偵辦其他刑
    事案件時循線查獲，始悉上情。
二、案經桃園市政府警察局少年警察隊報告臺灣桃園地方檢察署
    檢察官偵查起訴。
　　理  由
壹、程序方面：
一、被告以外之人於審判外之言詞或書面陳述，除法律有規定者
    外，不得作為證據，刑事訴訟法第159條第1項固定有明文。
    又按當事人、代理人或辯護人於法院調查證據時，知有第15
    9條第1項不得為證據之情形，而未於言詞辯論終結前聲明異
    議者，視為有前項之同意，同法第159條之5第2項亦有明文
    。本案判決所引用具傳聞性質之各項證據資料，業據被告乙
    ○○及其辯護人於本院行準備程序時，就檢察官所提證據之證
    據能力均表示不爭執，且經本院於審判期日依法踐行調查證
    據程序，檢察官、被告及辯護人於言詞辯論終結前，亦均未
    聲明異議(見本院卷第137頁至第145頁)，本院審酌結果，認
    上開證據資料製作時之情況，尚無違法不當及證明力明顯過
    低之瑕疵，亦認為以之作為證據，應屬適當，依上開規定，
    應認有證據能力。
二、次按，本判決所引用其餘所依憑判斷之非供述證據，亦無證
    據證明係違反法定程序所取得，或其他不得作為證據之情形
    ，依刑事訴訟法第158條之4規定之反面解釋，亦均有證據能
    力。
貳、實體方面：
一、上開事實，訊據被告迭於警詢、偵查及本院審理中均坦承不
    諱（見軍偵字卷第9頁至第19頁、軍偵緝字卷第43頁至第45
    頁，本院卷第86頁及第104頁），核與證人林明熠於警詢及
    偵查中之證述情節相符(見軍偵字卷第35頁至第40頁、第141
    頁至第143頁)，且有證人林明熠指認被告之指認犯罪嫌疑人
    紀錄表、被告與證人林明熠之通訊軟體對話紀錄翻拍照片8
    張、勘查採證同意書(林明熠)、查獲毒品危害防制條例案尿
    液初步檢驗報告單(林明熠)、被採尿人尿液暨毒品真實姓名
    與編號對照表、台灣檢驗科技股份有限公司濫用藥物實驗室
    濫用藥物檢驗報告(林明熠)、內政部警政署刑事警察局109
    年7月30日刑鑑字第1090079409號鑑定書、桃園市政府警察
    局違反毒品危害防制條例案件處分書及證人與被告電話雙向
    通聯記錄各1份(見軍偵字卷第57頁至第59頁、第61頁至第68
    頁、第77頁、第79頁、第83頁、第87頁至第88頁、第89頁、
    第97頁至第98頁及第119頁)在卷可佐，足見被告上開任意性
    自白，核與事實相符，應堪採信。從而，本案事證明確，被
    告確犯有如事實欄所示販賣本案毒品咖啡包之犯行，應依法
    論科。
二、論罪科刑：
  ㈠被告行為後，毒品危害防制條例第4條第3項、第17條第2項於
    109年1月15日修正公布，並自109年7月15日施行。修正前毒
    品危害防制條例第4條第3項：「製造、運輸、販賣第三級毒
    品者，處七年以上有期徒刑，得併科新臺幣七百萬元以下罰
    金。」、第17條第2項規定：「犯第四條至第八條之罪於偵
    查及審判中均自白者，減輕其刑。」；而修正後毒品危害防
    制條例第4條第3項：「製造、運輸、販賣第三級毒品者，處
    七年以上有期徒刑，得併科新臺幣一千萬元以下罰金。」、
    第17條第2項規定：「犯第四條至第八條之罪於偵查及歷次
    審判中均自白者，減輕其刑。」。是經綜合整體比較前述新
    舊法之規定後，可知新法規定並未較有利於被告，則被告前
    揭販賣第三級毒品行為應一體適用行為時法即修正前之毒品
    危害防制條例第4條第3項、第17條第2項規定。是核被告所
    為，係犯修正前毒品危害防制條例第4條第3項之販賣第三級
    毒品罪。
  ㈡核被告乙○○所為，係犯修正前毒品危害防制條例第4條第3項
    販賣第三級毒品罪。又被告所持有之本案咖啡包毒品，依卷
    內事證尚無從認定其純質總淨重確已達5公克以上，此部分
    持有自不成罪，尚不生本案販賣第三級毒品未遂高度行為吸
    收持有第三級毒品低度行為之問題，附此敘明。
  ㈢次按犯毒品危害防制條例第4條至第8條之罪於偵查及審判中
    均自白者，減輕其刑，修正前之毒品危害防制條例第17條第
    2項定有明文。經查，被告於警詢、偵查及本院審理中，始
    終自白上開犯行，應依修正前之毒品危害防制條例第17條第
    2項之規定，減輕其刑。
  ㈣又犯毒品危害防制條例第4條至第8條、第10條或第11條之罪
    ，供出毒品來源，因而查獲其他正犯或共犯者，減輕或免除
    其刑，同條例第17條第1項定有明文。考其立法意旨在於鼓
    勵被告具體提供其毒品上游，擴大追查毒品來源，俾有效斷
    絕毒品之供給，以杜絕毒品泛濫，祇須被告願意供出毒品來
    源之上手，因而查獲其他正犯或共犯者，即可邀減輕或免除
    其刑之寬典。觀諸前開條文並未限定被告所供出之共犯或正
    犯，其提供毒品與被告之犯行，以經有偵查（或調查）犯罪
    職權之公務員知悉而對之發動偵查（或調查），或由檢察官
    提起公訴或受法院判處特定罪刑為必要。蓋因司法警察調查
    、檢察官偵查之發動時點與查緝之結果，與法院裁判之時點
    及內容，均取決於其他補強證據及承辦檢察官之偵查作為或
    承審法院之審理結果，縱然未經檢警機關發動偵查，或該毒
    品來源之共犯或正犯經檢察官為不起訴處分或法院為有罪判
    決以外之諭知，其原因亦非侷限於該共犯或正犯之犯罪不能
    證明一端，倘限於被告所指證之毒品來源須經檢警查獲，或
    須進一步起訴或有罪判決，始符合上開減免其刑之規定，非
    但對被告之訴訟上權利增加法無明文之限制，亦將因過度限
    縮解釋減免刑責之要件，而與鼓勵被告提供毒品上游，以利
    追查毒品來源之立法意旨有悖。經查：
　1.本院函詢檢警，關於被告是否有「供出毒品來源，因而查獲
    其他正犯或共犯」之情形，經臺灣桃園地方檢察署以111年4
    月25日丙○維秋110軍偵緝2字第1119046614號函（見本院卷
    第125頁）回覆本院表示：經電詢承辦員警，因本案被告乙○
    ○之供述查獲之其他正犯少年徐○○(姓名年籍詳卷)，經桃園
    市政府警察局少年警察隊以110年12月8日桃警少偵字第1100
    008435號少年移送書移送本院少年法庭等語。
　2.又本院調取110年度少調字第2114號案卷卷宗，此案雖經本
    院少年法庭以證據不足不付審理裁定確定(見該卷宗第269頁
    至第371頁之本院110年度少調字第2114號裁定書)，然卷內
    除被告指述其本案毒品來源確為該案少年徐○○外，亦有證人
    王敏嘉於警詢中為內容相符之證述，是揆諸前開說明意旨，
    毒品危害防制條例第17條第1項並不以被告所指證之毒品來
    源須經檢警查獲，或須進一步起訴或有罪判決為限，本院認
    本案被告所供出之毒品來源，依相關具體事證已可認因而查
    獲其他正犯即該案少年徐○○，仍應寬認已因被告之供述而鎖
    定具體對象，符合毒品危害防制條例第17條第1項「因而查
    獲其他正犯或共犯」之要件，爰於適用上開偵審自白之減刑
    事由後，再依毒品危害防制條例第17條第1項規定，遞減其
    刑。
  ㈤至被告之辯護人雖另請求本院就本案被告犯行再依刑法第59
    條為減刑，然查本案被告所犯之罪已先後適用修正前毒品危
    害防制條例第17條第2項、毒品危害防制條例第17條第1項規
    定遞減其刑，本院認尚無科以最低度刑猶仍情輕法重之情，
    並無再適用刑法第59條規定之餘地，附此敘明。
  ㈥爰以行為人之責任為基礎，審酌被告無視毒品氾濫對國人身
    心與社會風氣、治安之極大負面影響，嚴重危害國民身心健
    康，助長社會不良風氣而為本案犯行，惟考量被告犯後於偵
    審中始終坦承犯行，犯後態度尚可，又本案所販賣之毒品咖
    啡包僅1包，兼衡其犯罪動機、目的、手段、所欲販賣之毒
    品金額及利得、被告自陳國中畢業之智識程度及犯罪時處於
    失業之家庭生活經濟狀況等一切情狀，量處如主文所示之刑
    ，以資懲儆。
  ㈦又刑法第74條第1、2款規定宣告緩刑之前提要件為：一、未
    曾受有期徒刑以上刑之宣告者。二、前受有期徒刑以上刑之
    宣告，執行完畢或赦免後，五年以內未曾受有期徒刑以上刑
    之宣告者。係以法院裁判宣告前，被告是否符合上述二款所
    定「未曾受有期徒刑以上刑之宣告」，或「有期徒刑執行完
    畢或赦免後，五年以內未曾受有期徒刑以上刑宣告」情形之
    一，作為認定之基準，即係以後案判決宣告時點作為五年之
    認定基準（最高法院92年度第18次刑事庭會議決議意旨參照
    ）。則查被告甫因詐欺案件，經本院於111年1月5日以110年
    度審簡字第685號判決有期徒刑2月，於111年2月8日確定，
    有臺灣高等法院被告前案紀錄表1份在卷可佐，揆諸上開說
    明意旨，本案被告罪刑尚不符合緩刑之前提要件，爰不予宣
    告緩刑，附此敘明。
三、沒收：
　㈠按犯罪所得，屬於犯罪行為人者，沒收之。但有特別規定者
    ，依其規定；前2項之沒收，於全部或一部不能沒收或不宜
    執行沒收時，追徵其價額，刑法第38條之1第1項、第3項分
    別定有明文。本案被告既因販賣第三級毒品咖啡包1包而有
    犯罪所得新臺幣500元，應依前開規定沒收，並於全部或一
    部不能沒收或不宜執行沒收時，追徵其價額。
　㈡又本案被告所販賣之毒品咖啡包1包未據扣案，衡情因已遭證
    人林明熠施用完畢而不存在，故不予宣告沒收，末此敘明。
據上論斷，應依刑事訴訟法第299條第1項前段，修正前毒品危害
防制條例第4條第3項、第17條第1項、第2項，刑法第11條、第38
條之1第1項、第3項，判決如主文。
本案經檢察官甲○○提起公訴，檢察官陳玟君到庭執行職務。
中　　華　　民　　國　　111 　年　　6 　　月　　16　　日
                  刑事第二庭  審判長法  官  劉家祥
　　　　　　　　　
　　　　　　　　　                  法  官  陳布衣
　　　　　　　　　　　　　　　　　　
　　　　　　　　　                  法  官  陳炫谷
以上正本證明與原本無異。
如不服本判決應於收受判決後20日內向本院提出上訴書狀，並應
敘述具體理由。其未敘述上訴理由者，應於上訴期間屆滿後20日
內向本院補提理由書(均須按他造當事人之人數附繕本)「切勿逕
送上級法院」。 

　　　　　　　　　　　　　　　      書記官　陳韋伃
中　　華　　民　　國　　111 　年　　6 　　月　　16　　日
附錄本案論罪科刑法條全文：
民國109 年1 月15日修正（同年7 月15日施行）前毒品危害防制
條例第4 條
製造、運輸、販賣第一級毒品者，處死刑或無期徒刑
；處無期徒刑者，得併科新臺幣2 千萬元以下罰金。
製造、運輸、販賣第二級毒品者，處無期徒刑或 7 年以上有期
徒刑，得併科新臺幣 1 千萬元以下罰金。
製造、運輸、販賣第三級毒品者，處 7 年以上有期徒刑，得併
科新臺幣 7 百萬元以下罰金。
製造、運輸、販賣第四級毒品者，處 5 年以上 12 年以下有期
徒刑，得併科新臺幣 3 百萬元以下罰金。
製造、運輸、販賣專供製造或施用毒品之器具者，處 1 年以上
7 年以下有期徒刑，得併科新臺幣 1 百萬元以下罰金。
前五項之未遂犯罰之。